【裁判字號】    98,易,3525
【裁判日期】    981209
【裁判案由】    贓物
【裁判全文】
臺灣臺中地方法院刑事判決              98年度易字第3525號
公  訴  人  臺灣臺中地方法院檢察署檢察官
被      告  乙○○
                      樓
上列被告因贓物案件，經檢察官提起公訴（98年度偵字第5511號
），本院判決如下：
    主    文
乙○○無罪。
    理    由
一、公訴意旨如起訴書所載（詳附件）。
二、按犯罪事實應依證據認定之，無證據不得認定犯罪事實；又
    不能證明被告犯罪者，應諭知無罪之判決；刑事訴訟法第15
    4條第2項、第301條第1項分別定有明文。次按，認定犯罪事
    實所憑之證據，雖不以直接證據為限，間接證據亦包括在內
    ；然而無論直接或間接證據，其為訴訟上之證明，須於通常
    一般之人均不致有所懷疑，而得確信其為真實之程度者，始
    得據為有罪之認定，倘其證明尚未達到此一程度，而有合理
    之懷疑存在時，因而為無罪之判決，尚不得任意指為違法（
    最高法院76年臺上字第4986號判例參照）。再刑事訴訟法第
    161條第1項亦規定，檢察官就被告犯罪事實，應負舉證責任
    ，並指出證明之方法，是檢察官對於起訴之犯罪事實，應負
    提出證據及說服之實質舉證責任，倘其所提出之證據，不足
    為被告有罪之積極證明，或其指出證明之方法，無從說服法
    院以形成被告有罪之心證，基於無罪推定之原則，自應為被
    告無罪判決之諭知（最高法院92年度台上字第128 號判例意
    旨參照）。
三、按現行刑事訴訟法為保障被告之反對詰問權，排除具有虛偽
    危險性之傳聞證據，以求實體真實之發見，於該法第159 條
    第1 項明定被告以外之人於審判外之言詞或書面陳述，除法
    律有規定者外，不得作為證據。而刑事訴訟法第159條之1至
    159條之4有傳聞法則之例外規定，且被告以外之人於審判外
    之陳述，雖不符前4 條之規定，而經當事人於審判程序同意
    作為證據，法院審酌該言詞陳述或書面陳述作成時之情況，
    認為適當者，亦得為證據；當事人、代理人或辯護人於法院
    調查證據時，知有第159條第1項不得為證據之情形，而未於
    言詞辯論終結前聲明異議者，視為有前項之同意，刑事訴訟
    法第159條之5定有明文。本件檢察官、被告並未就以下引用
    之被告以外之人於審判外之陳述有所爭執，且迄於言詞辯論
    終結前，均未主張有刑事訴訟法第159條第1項不得為證據之
    情形，是應認已同意作為證據，且經本院審酌後，認無不適
    當之情形，應認均有證據能力，合先敘明。
四、被告乙○○於審理時，經合法傳喚無正當理由不到庭，於本
    院行準備程序時堅詞否認有何收受贓物犯行，辯稱：伊於97
    年10月26日下午1時許，將伊太太名下之JV5-268號機車（下
    稱系爭機車）停在臺中市○○○路附近之安和國中前，同日
    因被砍傷住院，於97年10月29日出院時至上開機車停放處看
    機車，發現車牌不見了，即打電話告知伊之太太，後來伊在
    97年10月30日晚上再去上開機車停放處看時，就發現機車不
    見了，伊於97年10月26日將機車停放於上址後，即不曾再騎
    過該機車等語，而公訴人認被告涉有收受贓物之犯行，係以
    證人丙○○之證述（懸掛在系爭機車上之AUM- 875號車牌，
    係其所有於97年11月2日上午9時許至同年月14日下午2 時許
    之某時，在臺中市○○○路○ 段與安和口遭竊），且被告於
    警詢供稱機車未曾失竊，於偵訊時雖改稱有發現機車不見，
    但以為是妻子不讓他騎，然被告發現系爭機車之車牌不見時
    ，有告知其妻，發現機車不見時卻未告知，有違常情資為依
    據。
五、經查：
  (一)證人丙○○於97年11月2日上午9 時許，將其所有之AUM-875
    號機車停放在臺中市○○○路○ 段與安和路之人行道上，於
    同年月14日下午2 時許，發現車牌被竊，於97年11月21日下
    午8時許，在台中市西屯區工業18號2號旁為警尋獲，並懸掛
    在系爭機車等情，業據證人丙○○證述甚詳，復有贓物認領
    保管單、臺中市警察局車輛協尋電腦輸入單、受理各類案件
    紀錄表等在卷可稽，則AUM-875 號車牌係證人丙○○失竊之
    物，並懸掛在系爭機車之事實，堪以認定。
  (二)證人甲○○於本院審理時到庭結證稱：伊與被告於90年結婚
    ，自97年8月起未同住在一處，結婚後即將伊名下之JV5-268
    號機車交由被告使用，被告於出院後在97年10月底曾打電話
    向伊表示車牌遺失，說將機車停在工業區那邊，要伊去申請
    車牌，伊叫被告先不要騎該機車，後來被告有再打電話告訴
    伊，因無車牌無法騎機車，叫伊趕快去辦，之後2 人就沒有
    再談機車的事，也很少聯絡，有時被告打來伊也沒接，直到
    警察通知至伊娘家，經伊之母轉告才知伊交予被告使用之機
    車懸掛他人之車牌，伊有去警局製作筆錄並領回該機車，伊
    作完筆錄後有打電話問被告，被告說機車不見了，伊問被告
    為何未告知伊機車不見之事，被告說因伊沒有去辦車牌，機
    車沒有懸掛車牌停在路邊，他以為是被拖吊，且因伊於97年
    8月份與被告吵架，伊要離婚而被告不願意，2人分居，被告
    誤以為是伊將機車牽走，不讓被告騎等語，依此，自難單憑
    被告發現系爭機車之車牌不見時，有告知其妻，發現機車不
    見時未告知其妻，遽以推論被告有收受贓物之犯行。
  (三)被告於97年10月26日因被砍傷，在澄清綜合醫院進行手術，
    即(1)外傷性耳成形術、(2)神經修補─肩、臀關節以上，包括
    臂神經叢、坐骨神經、(3)肌肉修補術（四肢）、雙頭肌腱斷
    裂縫合術、(4)深部複雜創傷處理，並於同年月29日出院一節
    ，有該醫院之病歷在卷可參，是被告於出院後是否能騎機車
    即非無疑。
  (四)系爭機車停放在路邊，因車牌遭竊而未懸掛車牌，已如前述
    ，是無法排除系爭機車遭人行竊並改懸掛丙○○之車牌，騎
    乘後再棄置在台中市西屯區工業18號2 號旁之發生可能性，
    且公訴人就被告係於何時、地，自何人取得AUM-875 號車牌
    而懸掛至系爭機車上之事實，並未提供任何證據證明，尚難
    逕以失竊之AUM- 875號車牌懸掛在被告使用之系爭機車之客
    觀事實，遽為不利被告之認定。
  (五)綜上可知，被告所為之上開辯解，並非全無可採。公訴人提
    供之證據既不足為被告有罪之積極證明，基於無罪推定之原
    則，自應為被告無罪判決之諭知。
六、按法院認為應諭知無罪之案件，被告經合法傳喚無正當理由
    不到庭者，得不待其陳述逕行判決，刑事訴訟法第306 條定
    有明文，被告經合法傳喚無正當理由不到庭，本院既為被告
    無罪之諭知，自得不待其陳述逕行判決，附此敘明。
七、依刑事訴訟法第301條第1項前段，判決如主文。
本案經檢察官吳婉萍到庭執行職務
中    華    民    國    98    年    12    月    9     日
                  刑事第九庭  法  官  林慧英
以上正本證明與原本無異。
如不服本判決應於收受判決後10日內向本院提出上訴書狀，並應
敘述具體理由；其未敘述上訴理由者，應於上訴期間屆滿後20日
內向本院補提理由書（均須按他造當事人之人數附繕本）「切勿
逕送上級法院」。
                              書記官  廖碩薇
中    華    民    國    98    年    12    月    9     日


司法院資訊處製作；財團法人民間司法改革基金會備份。
